【裁判字號】    89,易,3359
【裁判日期】    890919
【裁判案由】    傷害
【裁判全文】
臺灣高雄地方法院刑事判決                        八十九年度易字第三三五九號
    公  訴  人  臺灣高雄地方法院檢察署檢察官
    被      告  甲○○○
右列被告因傷害案件，經檢察官提起公訴（八十九年度偵字第一四六五九號），本院
判決如左：
    主  文
甲○○○傷害人之身體，處罰金伍仟元，如易服勞役，以參佰元折算壹日。
    事  實
一、甲○○○於民國八十九年六月五日下午一時許，在高雄縣鳳山市○○路上之黑貓
    檳榔攤旁，因撿拾紙箱問題，與乙○○發生爭執，乃基於傷害之犯意，脫下其所
    有且穿在腳上之拖鞋一只毆打乙○○右手，再持該檳榔攤旁之拖把一支毆打乙○
    ○頭、臉部、手等處，致乙○○受有右手腕挫傷五×一公分、右手第五掌骨閉鎖
    性骨折、頭皮四×四公分血腫、臉部四×四公分瘀傷等傷害。
二、案經乙○○訴由高雄縣警察局鳳山分局移送臺灣高雄地方法院檢察署檢察官偵查
    起訴。
    理  由
一、訊之被告甲○○○固坦承有於右揭時地與告訴人乙○○因撿拾紙箱問題發生爭執
    ，及拿拖鞋、拖把等事實，惟矢口否認有何傷害犯行，辯稱：是告訴人要用右手
    打伊頭，伊才拿拖鞋要打告訴人右手，但沒有打到，告訴人是自己跌到溝裡受傷
    的云云。然查：右揭事實，迭據告訴人乙○○於警訊及偵審中指訴綦詳（見警卷
    第二頁反面、偵查卷第五頁反面、本院八十九年八月二十四日審判筆錄）。參以
    被告於警訊及本院審理時分別供承：「我常在南華路黑貓檳榔攤收集紙箱，放在
    檳榔攤，他過來便要拿走放在他的腳踏車上，我不肯，便用腳踹倒他的腳踏車，
    他便用右手打我右太陽穴部位，我便用拖鞋打他右手，他便拿一只掃把欲打我，
    我便跟他說，你再出手我便跟你打，他聽了便停手」、「我只打他的手而已，其
    他的一概不知，我和他當時都各拿一只掃把作勢要互毆」（見警卷第一頁反面）
    、「是他用右手打我的頭，我拿拖鞋要打他的右手，但我沒有打到他，起先我沒
    有拿掃把，後來我確實有拿一把掃把」（見本院八十九年八月二十四日審判筆錄
    ）等語以觀，苟被告所言屬實，則告訴人既已出手毆打被告，如非遭被告持拖鞋
    反打，自無需再拿掃把還擊之理，足見告訴人指訴遭受被告以拖鞋、拖把毆打，
    非屬虛妄。而告訴人因此受有如事實欄所載之傷害，亦有告訴人所提出之五甲社
    區綜合醫院八十九年六月五日、同年月八日出具之診斷證明書、驗傷診斷證明書
    各一件附卷可稽，且依該診斷證明書所載，告訴人所受傷害，係在於右手、頭皮
    、臉部，應非告訴人己力所致，更不可能是跌到溝裏所致，復核與被告坦認毆打
    告訴人右手之部位大致相符，益徵告訴人指訴右揭情節，堪可採信。又被告雖辯
    稱係告訴人先出手毆伊，伊才持拖鞋欲打告訴人右手阻止云云，然正當防衛係指
    被告可為必要之阻擋以防衛自己免於受傷害，非謂其可另攻擊告訴人致傷，故縱
    認本件係告訴人先出手毆打被告，然告訴人係十三年四月九日生，已年近八十歲
    ，而被告係二十七年生，始年逾六十歲，衡諸二人之年紀、體力及現場係馬路上
    之檳榔攤旁等情勢觀之，被告非不可先行離開現場或制止告訴人之毆打，以排除
    現存之侵害，然其既拿所穿之拖鞋及事發地點旁邊之拖把反擊告訴人，顯然已逾
    必要之程度，末查告訴人已年近八十歲，被告竟仍以拖鞋、拖把等物毆打告訴人
    ，自應可預知告訴人將因此受有傷害，是被告有傷害之故意，至為灼然。被告前
    開所辯，顯係卸責之詞，不足採信。本件事證明確，被告犯行洵堪認定。
二、核被告所為，係犯刑法第二百七十七條第一項之傷害罪。審酌被告僅因細故即出
    手毆打告訴人，以致告訴人受有傷害，且犯後否認犯行，態度非佳，行為甚為不
    當，惟念其並無前科，有臺灣高等法院被告全國前案紀錄表及臺灣高雄地方法院
    檢察署刑案資料查註紀錄表各一件附卷可稽，素行尚佳，又係未曾受教育之婦女
    ，因撿拾紙箱與告訴人發生爭執，一時衝動，短於思慮，致罹本案犯行，而其年
    紀亦已逾六十歲等一切情狀，量處如主文所示之刑，並諭知易服勞役之折算標準
    。至被告持以毆打告訴人之拖鞋一只係被告所有，雖據被告於本院審理時供明在
    卷（見本院八十九年九月七日審判筆錄），惟該拖鞋並未扣案，亦非違禁物，為
    免日後執行困難，爰不予宣告沒收。而拖把一支雖係被告持以毆打告訴人所用之
    物，惟非被告所有，已據被告於本院審理時供述甚明（見本院八十九年九月七日
    審判筆錄），亦不予沒收；另本院既認本件事證已臻明確，則被告聲請傳訊不知
    真正姓名之證人「美華」，顯核無必要，爰不予傳訊，均附此敘明。
據上論斷，應依刑事訴訟法第二百九十九條第一項前段，刑法第二百七十七條第一項
、第四十一條第二項，罰金罰鍰提高標準條例第一條前段、第二條，判決如主文。
中    華    民    國      八十九      年      九      月      十九      日
                                  臺灣高雄地方法院刑事庭
                                      法  官  李麗珠
右正本證明與原本無異。
如不服本判決，應於判決送達後十日內，向本院提出上訴狀。
                                      書記官  簡鴻雅
中    華    民    國      八十九      年      九      月      十九      日
附錄本案判決論罪科刑法條：
刑法第二百七十七條第一項：
傷害人之身體或健康者，處三年以下有期徒刑，拘役或一千元以下罰金。


司法院資訊處製作；財團法人民間司法改革基金會備份。
